【裁判字號】    97,撤緩更,1
【裁判日期】    970506
【裁判案由】    撤銷緩刑
【裁判全文】
臺灣桃園地方法院刑事裁定             97年度撤緩更字第1號
受  刑  人  甲○○
上列聲請人因受刑人公共危險案件，聲請撤銷緩刑之宣告（97年
度執聲字第213號），本院於中華民國97年2月27日以97年度撤緩
字第24號裁定後，受刑人不服提起抗告，經臺灣高等法院於97年
3月31日以97年度抗字第311號裁定撤銷後發回本院，更為裁定如
下：
    主  文
聲請駁回。
    理  由
一、聲請意旨略以：受刑人甲○○前於民國93年間因肇事逃逸等
    案件，經本院以93年度交訴字第69號刑事判決，判處有期徒
    刑1年2月，緩刑4 年，並於93年10月29日確定在案。詎受刑
    人竟於緩刑內之96年11月26日故意犯酒醉駕車罪，復經本院
    以96年度桃交簡字第4544號刑事簡易判決，判處拘役55日，
    如易科罰金，以新臺幣（下同）1,000元折算1日，並於96年
    12月24日確定。惟受刑人雖受緩刑宣告之寬典，竟於緩刑期
    間內再犯酒醉駕車罪，足認受刑人並未改過遷善，原從認原
    緩刑之宣告得收其預期效果，顯非偶蹈法網或對直前所犯有
    所悔悟，自有執行刑罰之必要，已合於刑法第75條之1第1項
    第2 款所定撤銷緩刑宣告之原因。為此，爰依刑事訴訟法第
    476條規定聲請撤銷緩刑之宣告。
二、按受緩刑之宣告而有緩刑期內因故意犯他罪，而在緩刑期內
    受得易科罰金之有期徒刑、拘役或罰金之宣告確定之情形者
    ，足認原宣告之緩刑難收其預期效果，而有執行刑罰之必要
    者，得撤銷其宣告，刑法第75條之1 第1項第2款定有明文。
    次按94年1月7日刑法修正施行前，受緩刑之宣告，94年1月7
    日修正刑法施行後，仍在緩刑期內者，適用94年1月7日修正
    施行之刑法第75條、第75條之1 及第76條規定，刑法施行法
    第6條之1定有明文。查94年1月7日刑法及刑法施行法部分條
    文業於同年2月2日公布，95年7月1日施行，而本件受刑人係
    於95年7月1日刑法修正施行前受前開緩刑之宣告，現仍在緩
    刑期內，依上揭法律規定，自應適用修正後刑法第75條、第
    75條之1及第76條之規定，合先敘明。
三、經查：
  (一)按受緩刑之宣告而有下列情形之一，足認原宣告之緩刑難收
    其預期效果，而有執行刑罰之必要者，得撤銷其宣告：1.緩
    刑前因故意犯他罪，而在緩刑期內受得易科罰金之有期徒刑
    、拘役或罰金之宣告確定者；2.緩刑期內因故意犯他罪，而
    在緩刑期內受得易科罰金之有期徒刑、拘役或罰金之宣告確
    定者，刑法第75條之1第1項第1款、第2款定有明文。又現行
    關於緩刑前或緩刑期間故意犯他罪，而在緩刑期內受得易科
    罰金之有期徒刑之宣告者，列為應撤銷緩刑之事由，因認過
    於嚴苛，而排除第75條應撤銷緩刑之事由，移列至得撤銷緩
    刑事由，俾使法官依被告再犯情節，而裁量是否撤銷先前緩
    刑之宣告；其次，如有前開事由，但判決宣告拘役、罰金時
    ，可見行為人仍未見悔悟，有列為得撤銷緩刑之事由，以資
    彈性適用，前開條文修正理由可資參照。準此，該條採用裁
    量撤銷主要意義，賦予法院撤銷與否之權限，特規定實質要
    件為「足認原宣告之緩刑難收其預期效果，而有執行刑罰之
    必要」，供作審認之標準；亦即於上揭「得」撤銷緩刑之情
    形，法官應依職權本於合目的性之裁量，妥適審酌被告所犯
    前後數罪間，關於法益侵害之性質、再犯之原因、違反法規
    範之情節是否重大、被告主觀犯意所顯現之惡性及其反社會
    性等情，是否已使前案原為促使惡性輕微之被告或偶發犯、
    初犯改過自新而宣告之緩刑，已難收其預期之效果，而確有
    執行刑罰之必要。
  (二)經查，受刑人前於93年間因肇事逃逸等案件，經本院以93年
    度交訴字第69號刑事判決，判處有期徒刑1年2月，緩刑4 年
    ，並於93年10月29日確定在案；嗣其於緩刑內之96年11月26
    日故意犯酒醉駕車罪，經本院以96年度桃交簡字第4544號刑
    事簡易判決，判處拘役55日，如易科罰金，以1,000元折算1
    日，並於96年12月24日確定等情，有前開判決書及臺灣高等
    法院被告前案紀錄表各1 份附卷可稽，足認受刑人確有於緩
    刑期內故意犯罪，而在緩刑期內受得易科罰金之有期徒刑宣
    告確定情形，堪以認定。又者，受刑人於緩刑前所犯肇事逃
    逸等案件，係因其於93年2 月24日晚間熬夜未曾休息，而於
    翌日（25日）凌晨5 時30分許，與馮德印發生道路交通事故
    ，致馮德印傷重不治死亡，且旋即逃逸離去，另受刑人於緩
    刑內之96年11月26日故意犯酒醉駕車罪，係因與客戶在燒烤
    店內一同飲酒等情，業據調取前開卷宗核閱無訛，復有前開
    判決書各1份在卷可稽，由此觀之，受刑人所違犯2罪均屬公
    共危險罪，具有高度之同質性，亦俱為人之生命、身體法益
    保護目的，而予傷害之手段，法益侵害之性質相若乙節，固
    堪認定。惟而，受刑人前所犯肇事逃逸等罪，乃因熬夜而致
    駕駛之注意力降低，與其嗣後所犯酒醉駕車罪，係因與客戶
    飲酒所惹，此節業據受刑人於前開案件供述明確，則其前因
    疲勞駕駛行為所致，與嗣後再犯之原因有別，非特故為重蹈
    覆轍，可否逕謂原宣告之緩刑確難收預期效果，容有疑問。
    再者，受刑人所犯前開2 罪，原審法院皆認坦承犯行，態度
    良好、尚佳，是可徵其應屬偶發性在前案緩刑期前再犯酒醉
    駕車罪，犯罪情狀與惡意破壞社會秩序、犯後又飾詞卸責者
    實不相同，其主觀犯意所顯現之惡性及其反社會性尚非嚴重
    ，實難認確有執行刑罰之必要。復且，受刑人犯肇事逃逸罪
    前，未有何刑事犯罪紀錄，而受緩刑宣告之寬典，嗣該案確
    定迄自再犯酒醉駕車罪期間，歷3 年餘，亦未見其另犯何罪
    刑，此有臺灣高等法院被告前案紀錄表1 份附卷足憑，與原
    宣告之緩刑4 年期間相去不遠，足見受刑人犯肇事逃逸等罪
    後，已謹慎面對其日常生活，益徵其嗣後所違犯之酒醉駕車
    罪，其違反法規範之情節非顯重大。
  (三)綜上所述，受刑人前經本院以93年度交訴字第69號刑事判決
    ，判處有期徒刑1年2月，緩刑4 年後，固於緩刑內之96年11
    月26日故意犯酒醉駕車罪，經本院以96年度桃交簡字第4544
    號刑事簡易判決，判處拘役55日在案，惟其前所犯乃為偶發
    、初犯之惡性輕微案件，復所犯酒醉駕車案件中，原審法院
    亦審酌其前有肇事逃逸等罪行，而予妥當之刑罰制裁，應認
    其於該案執行完畢後，當足以知所警惕，潔身自愛，不再觸
    犯法網。是以，本院認受刑人雖在緩刑內故意犯酒醉駕車案
    件，惟倘遽以為撤銷其前於肇事逃逸等案件所宣告之緩刑依
    據，失之過苛，不足認原宣告之緩刑難收其預期效果，而有
    執行刑罰之必要，則聲請人本件聲請，核屬無據，應予駁回
    。
四、依刑事訴訟法第220條，裁定如主文。
中    華    民    國    97    年    5     月    6     日
                  刑事第六庭    法  官  黃翊哲
以上正本證明與原本無異。
如不服本裁定，應於裁定送達後5 日內，以書狀敘述理由（須附
繕本），向本院提出抗告。
                                書記官  劉霜潔
中    華    民    國    97    年    5     月    6     日


司法院資訊處製作；財團法人民間司法改革基金會備份。
